【裁判字號】    95,交訴,44
【裁判日期】    950418
【裁判案由】    偽造文書等
【裁判全文】
臺灣臺南地方法院刑事判決              95年度交訴字第44號
公  訴  人  臺灣臺南地方法院檢察署檢察官
被      告  甲○○
                    （現另案臺灣臺南監獄臺南分監執行中）
上列被告因偽造文書等案件，經檢察官提起公訴（94年度偵字第
1424號），本院依簡式審判程序判決如下：
    主  文
甲○○服用酒類，不能安全駕駛動力交通工具而駕駛，累犯，處
有期徒刑參月，如易科罰金，以參佰元折算壹日；又行使偽造私
文書，足以生損害於公眾及他人，處有期徒刑伍月，如易科罰金
，以參佰元折算壹日；如附表偽造之「王順興」署押及枚數欄所
示之署押，均沒收。應執行有期徒刑柒月，如易科罰金，以參佰
元折算壹日，如附表偽造之「王順興」署押及枚數欄所示之署押
，均沒收。
    事  實
一、甲○○前於民國90年6月7日因違反槍砲彈藥刀械管制條例案
    件，經本院以90年度易字第924號刑事判決判處有期徒刑3月
    確定，於90年7月16日易科罰金執行完畢。
二、嗣於94年10月2 日凌晨0時許起至同日凌晨2時許止，甲○○
    與友人在臺北縣蘆洲市某處飲用威士忌酒類，明知其已因服
    用酒類，達不能安全駕駛動力交通工具之程度，仍執意於同
    日凌晨2時許，駕駛動力交通工具車牌號碼MH-7149號自小客
    車，自臺北縣蘆洲市○○路途沿臺北縣泰山鄉由南向北方向
    行駛，欲返回新莊市○○路住處，於同日凌晨2 時37分許，
    行經泰山鄉○○路○ 段與明志路（起訴書誤載為明治路）交
    岔路口時，終因不勝酒力致未注意車前狀況，失控自後方追
    撞於該路口等停紅燈由鄭東隆所駕駛車牌號碼AK-4812 號自
    用小客車，經警據報前往處理，並於同日上午3時8分許，對
    甲○○進行呼氣酒精濃度檢測，測得其呼氣酒精濃度為每公
    升0.52亳克，顯已達不能安全駕駛動力交通工具致生公共危
    險。
三、詎甲○○前因涉及竊盜案件，經本院發佈通緝，為免警方查
    悉其為通緝犯，竟另行起意，基於偽造文書之犯意，於94年
    10月2日凌晨2時37分許起至同日上午8 時10分許，在臺北縣
    新莊市○○路75號3 樓臺北縣政府警察局新莊分局交通分隊
    內，冒用其兄「王順興」之姓名應訊，並基於行使偽造私文
    書之犯意，接續於如附表編號「一」、「二」所示之酒精濃
    度測試單、警詢筆錄，偽簽「王順興」之署名並捺指印（詳
    如附表編號一、二所載），進而於如附表編號「三」、「四
    」所示文書、欄位，偽簽「王順興」之署名並捺指印（詳如
    附表編號三至四所載），接續偽造表示係「王順興」本人業
    已受領員警之逮捕通知及舉發違反道路交通管理事件通知單
    （下稱舉發通知單）之私文書後，持以交付臺北縣政府警察
    局新莊分局交通隊員警收執存卷而行使之，足以生損害於王
    順興本人權益、警察機關對交通事件管理之正確性及偵查機
    關查核犯罪嫌疑人身分稽核、偵查之正確性。嗣因該分局員
    警查覺有異，乃採取甲○○指紋，送至內政部警政署刑事警
    察局鑑驗比對，始查悉上情。
四、案經臺北縣政府警察局新莊分局報請臺灣板橋地方法院檢察
    署呈請臺灣高等法院檢察署令轉臺灣臺南地方法院檢察署檢
    察官偵查起訴。
    理  由
一、程序方面─
  (一)按除被告所犯為死刑、無期徒刑、最輕本刑為3 年以上有期
    徒刑之罪或高等法院管轄第一審案件者外，於法院行準備程
    序進行中，被告先就被訴事實為有罪之陳述時，審判長得告
    知被告簡式審判程序之旨，並聽取當事人、代理人、辯護人
    及輔佐人之意見後，裁定進行簡式審判程序；且受命法官行
    準備程序，與法院或審判長有同一之權限，刑事訴訟法第27
    3條之1 第1 項及279條第2 項前段分別定有明文。本件被告
    甲○○所為係犯死刑、無期徒刑、最輕本刑為3 年以上有期
    徒刑以外之罪，其於準備程序中就被訴事實為有罪之陳述，
    經受命法官告知簡式審判程序之旨，並聽取公訴人、被告之
    意見後，本院認為適宜由受命法官獨任進行簡式審判程序。
  (二)簡式審判程序之證據調查，不受刑事訴訟法第159條第1項、
    第161條之2、第161條之3、第163條之1及第164條至第170條
    規定之限制，亦為同法第273條之2所明文。是此，證人鄭東
    隆於警詢中之證述及刑法第185條之3案件測試觀察紀錄表，
    本院自可採為證據，先此敘明。
二、認定犯罪事實所憑證據及理由─
  (一)關於被訴刑法第185條之3之酒後駕車罪部分：
  1.被告於上述時間、地點飲用酒類，並已達不能安全駕駛動力
    交通工具之程度，仍駕駛上開自用小客車在道路上行駛之事
    實，業據被告於偵查中及本院審理時坦承不諱【參臺灣板橋
    地方法院檢察署94年度偵字第18128 號偵查卷（下稱上開偵
    查卷）第58頁、本院95年4月4日準備程序及審判程序筆錄】
    ，再被告為警查獲並測得吐氣所含酒精濃度為每公升0.52毫
    克，有酒精濃度測試單在卷可佐（參上開偵查卷第16頁）。
  2.按刑法第185條之3規定所謂「不能安全駕駛」，係抽象危險
    犯，並不以發生具體危險為必要，而對於呼氣酒精濃度已達
    每公升0.55毫克（0.55MG/L）以上者，肇事率為一般正常人
    之10倍，認為已達不能安全駕車之標準，此業經法務部88年
    5月18日以法88檢字第001669 號函告週知，應為絕對不能安
    全駕駛動力交通工具。且按就醫學文獻所知，酒精對人體造
    成之影響；於飲酒後吐氣所含酒精濃度達每公升0.25毫克（
    約合體內血液中酒精濃度50MG /DL或0.05％）時，屬於輕度
    中毒症狀，造成輕度協調功能降低；飲酒後吐氣所含酒精濃
    度達每公升0.5毫克時（約合體內血液中酒精濃度100 或0.1
    ％）時，屬於輕到中度中毒症狀，出現反應較慢、感覺減低
    、影響駕駛之狀況；於飲酒後吐氣所含酒精濃度達每公升 1
    毫克時，屬於中到重度中毒症狀，呈現步態不穩，噁心嘔吐
    ，精神混惑不清晰；又飲酒後1 小時許，其體內血液酒精濃
    度可達最高，飲酒1 小時後，其體內之酒精濃度隨即消減，
    此有行政院國軍退除役官兵輔導委員會臺北榮民總醫院88年
    8月5日（88）北總內字第26868 號函文及88年10月26日（88
    ）院賓文廉字第13407 號臺灣高等法院函附台北醫學院附設
    醫院精神科主任蔡尚穎「酒精對人體生理與行為之影響」一
    文可據。本案被告於肇事後，經警對其施以酒精濃度測試，
    其呼氣酒精濃度高達每公升0.52毫克，有上開酒精濃度測定
    紀錄表可參，參諸上開文獻資料，被告已達輕度到中度中毒
    狀態。且被告於發生本案交通事故，為警查獲時，觀察被告
    發現有「意識模糊、多話、精神萎靡、口齒不清」等情，亦
    有上開刑法第185條之3案件測試觀察紀錄表載明足考（參上
    開偵查卷第18頁）。再本件交通事故肇事之因，係被告未注
    意車前狀況所致，亦經證人鄭東隆於警詢證述明確（參上開
    偵查卷第12頁至第13頁），復有卷附上開道路交通事故現場
    圖及現場蒐證照片12幀足證（參上開偵查卷第7 頁、第14頁
    至第15頁），顯見被告飲酒後駕駛自用小客車時，確已處於
    不能安全駕駛之狀態甚明。
  (二)關於被訴刑法第216條、第210條行使偽造私文書罪部分：
  1.被告於右揭時地，在附表所示之酒精濃度測試單、警詢筆錄
    、臺北縣政府警察局新莊分局逮捕通知及臺北縣政府警察局
    舉發通知單上，偽簽「王順興」之署名並捺指印等事實，亦
    據被告於偵查及本院審理中供承不諱（參上開筆錄），復有
    上開酒精濃度測試單、警詢筆錄、逮捕通知及舉發通知單在
    卷可按（參上開偵查卷第10頁、第11頁、第16頁至第17頁、
    第89頁）。再上開文件所按捺之指紋經送往內政部警政署刑
    事警察局鑑驗結果，確與被告相符，有卷附該局94年11月 7
    日刑紋字第0940167989號鑑驗書足佐，堪認被告自白為真實
    可採。
  2.按刑法上偽造文書罪章所指之文書，除必須具備有體性、文
    字性、持續性、意思性等要件外，尚必須存有足以表彰一定
    之制作名義人之名義性時，該等記載方可認為係文書，否則
    若僅為表彰某人簽名意思之署名或簽押，並不具有表彰一定
    制作名義人之名義性存在，該等記載即無從認為係刑法上之
    文書，而只能認為係單純之署押。是此，行為人縱然於酒精
    濃度測試單之被測人欄上偽造他人署押，並不表示該單即為
    行為人所制作，易言之，該測試單係員警自酒精濃度測試中
    列印得出，本為員警所制作，而接受酒測之人在該欄位簽名
    ，亦僅表示以本人簽名之意思在該欄位簽名，並不作為任何
    行為人收受該酒精濃度測試單或接受該酒精濃度測試結果之
    證明，與前開刑法上文書之定義容有差別，僅能論以署押之
    性質。是公訴人雖認被告在酒精濃度測試單上偽造簽名、捺
    印，係偽造私文書等語，尚有誤會。
  3.司法警察或司法警察官於詢問犯罪嫌疑人所製作之警詢筆錄
    ，乃記載對於犯罪嫌疑人之詢問及其陳述，該筆錄為公務員
    職務上所製作之文書，故為公文書之一種，受詢問人雖在筆
    錄之末簽名及按捺指印，以擔保該筆錄之憑信性，不能因此
    即認該筆錄即係受詢問人所製作，而變更其公文書之性質，
    有最高法院91年度臺非字第295 號判決意旨可供參照。本件
    被告於附表編號「二」所示筆錄，偽造「王順興」之署押，
    並按捺指印，均僅係偽造署押而已。
  4.被告以「王順興」之名義在附表編號「三」、「四」所示之
    逮捕通知及舉發通知單上，偽簽署押，並按捺指印，分別表
    示其係王順興本人收受逮捕通知及舉發通知單，自屬私文書
    之一種，其再持之行使交予警員，顯對該文書有所主張，自
    有行使該文書之意思與行為。
  5.刑法第210 條所稱足生損害於公眾或他人，以有損害之虞為
    已足，不以實際發生損害為要件。而所謂足生損害，係指他
    人有可受法律保護之利益，因此遭受損害或有受損害之虞而
    言，復為最高法院43年度臺上字第387 號及50年度臺上字第
    1268號等判例意旨闡釋甚明。被告酒後駕車為警查獲後，冒
    名在逮捕通知及舉發通知單上簽署，已足使受理刑事案件及
    交通違規事件調查之警員，認定本件公共危險之犯罪及違規
    行為均係王順興所為，而足以生損害於司法警察調查犯罪、
    處罰違反道路交通管理事件之正確性，並使王順興有受行政
    處罰、刑事訴追之虞，被告所為該當於刑法偽造文書之犯罪
    構成要件。
三、論罪科刑之理由─
  (一)核被告甲○○所為，係犯刑法第185條之3服用酒類，不能安
    全駕駛動力交通工具而駕駛罪，及同法第216條、第210條行
    使偽造私文書罪。被告先後在附表編號「三」、「四」所示
    之逮捕通知及舉發通知單偽造署押行為，為偽造私文書之階
    段行為，而偽造私文書之低度行為復為行使偽造私文書之高
    度行為所吸收，均不另罪。再被告於附表編號「一」、「二
    」所示之酒精濃度測試單及警詢筆錄上偽造署押行為，乃基
    於上述偽造私文書之偽造署押行為之同一犯意接續所為，乃
    係侵害相同之單一法益，自應包含於上開偽造署押單純一罪
    內，而上開偽造私文書之偽造署押之行為，既因屬偽造私文
    書之階段行為而不另論，則被告於上開酒精濃度測試單及警
    詢筆錄，乃係基於單一犯意所為之接續行為，亦不另論。再
    被告所犯上開2罪間，犯意各別，行為互異，應予分論併罰
    。
  (二)被告前於90年6月7日因違反槍砲彈藥刀械管制條例案件，經
    本院以90年度易字第924號刑事判決判處有期徒刑3月確定，
    於90年7 月16日易科罰金執行完畢，有臺灣高等法院被告全
    國前案紀錄表及臺灣臺南地方法院檢察署刑案資料查註紀錄
    表在卷可參，其於執行完畢後5 年內再犯本件有期徒刑以上
    之罪，為累犯，均應依刑法第47條規定，加重其刑。
  (三)本院審酌被告酒後駕駛車輛於道路上行駛，對一般往來之公
    眾及駕駛人自身造成高度危險，又被告為圖逃避罰責，而冒
    用他人之名義，影響監理、警察機關之管理交通及偵查之正
    確性，及損害他人之權益，惟念其坦承犯行，態度良好等一
    切情狀，爰分別量處如主文所示之刑，並定其應執行刑，及
    諭知易科罰金之折算標準。
  (四)附表所示之「王順興」之署押，不問屬於犯人與否，應依刑
    法第219條宣告沒收。
四、適用之法律─
  (一)刑事訴訟法第299條第1項前段、第273條之1第1項。
  (二)刑法第185條之3、第216條、第210條、第47條、第41第1項
    前段、第51條第5款、第219條。
  (三)罰金罰鍰提高標準條例第2條。
本案經檢察官乙○○到庭執行職務。
中    華    民    國    95    年    4     月    18    日
                  交通法庭  法  官  張維君
上正本證明與原本無異。
如不服本判決，應於判決送達後10日內，向本院提出上訴狀（應
附繕本）。
                            書記官  陳慧玲
中    華    民    國    95    年    4     月    18    日
附錄本判決論罪科刑法條全文：
刑法第185條之3：
  服用毒品、麻醉藥品、酒類或其他相類之物，不能安全駕駛動
  力交通工具而駕駛者，處1年以下有期徒刑、拘役或3萬元以下
  罰金。
刑法第210條：
偽造、變造私文書，足以生損害於公眾或他人者，處5 年以下有
期徒刑。
刑法第216條：
行使第210 條至第215 條之文書者，依偽造、變造文書或登載不
實事項或使登載不實事項之規定處斷。
附表：
┌──┬─────────┬───────┬──────────────┐
│編號│文  件  名  稱    │欄        位  │偽造之「王順興」署押及枚數  │
├──┼─────────┼───────┼──────────────┤
│一  │酒精濃度測試單    │被測人欄      │署名2枚、指印2枚            │
│    │（受測時間分為94年│              │                            │
│    │10月2日3時8分及7時│              │                            │
│    │36分許）          │              │                            │
├──┼─────────┼───────┼──────────────┤
│二  │臺北縣政府警察局新│受訊問人欄位及│署名2枚、指印2枚            │
│    │莊分局道路交通事故│筆錄內文      │                            │
│    │調查警詢筆錄      │              │                            │
├──┼─────────┼───────┼──────────────┤
│    │臺北縣警察局新莊分│被通知人欄    │署名1枚、指印1枚            │
│三  │局通知（通知本人聯│              │                            │
│    │即逮捕通知）      │              │                            │
│    │                  │              │                            │
├──┼─────────┼───────┼──────────────┤
│    │臺北縣政府警察局北│被通知人欄    │署名1枚（連同複印於該通知聯 │
│四  │縣警交字第C0000000│              │、存查聯上複寫部分）        │
│    │1號舉發違反道路交 │              │                            │
│    │通管理事件通知單（│              │                            │
│    │移送聯）          │              │                            │
└──┴─────────┴───────┴──────────────┘


司法院資訊處製作；財團法人民間司法改革基金會備份。
